臺灣臺中地方法院民事判決
111年度中簡字第1348號
原      告  新光產物保險股份有限公司

法定代理人  吳昕紘  
訴訟代理人  黃家宏  

            張光賓  
被      告  王正國  
上列當事人間損害賠償事件，本院於民國111 年6 月14日言詞辯
論終結，判決如下：
     主     文
被告應給付原告新臺幣78,080 元，及自民國111 年1 月11日起
至清償日止，按週年利率百分之5 計算之利息。
訴訟費用由被告負擔。
本判決得假執行。
    事實及理由
壹、程序部分
　　按簡易訴狀送達後，原告不得將原訴變更或追加他訴，但擴
    張或減縮應受判決事項之聲明者，不在此限，民事訴訟法第
    436 條第2 項、第255 條第1 項但書第3 款定有明文。本件
    原告起訴時聲明請求被告應給付原告新臺幣(下同) 243,090
    元，及自起訴狀繕本送達翌日起至清償日止，按週年利率百
    分之5 計算之利息，嗣於民國111 年6 月14日言詞辯論期日
    當庭以言詞減縮為：被告應給付原告78,082元及上開利息。
    本院審酌原告上開更正請求，其訴訟標的及請求之原因事實
    與原訴仍屬相同，僅請求金額減少，核屬減縮應受判決事項
    之聲明，並非訴之變更或追加，依首揭法條規定，即無不合
    ，應准許之。
貳、實體事項
一、原告主張：被告於109 年8 月2 日15時許，無照駕駛騎乘車
    牌號碼000-0000號普通重型機車，行經臺中市○區○○路000 
    號前時欲橫越馬路時，疏未注意劃有分向限制線之路段，不
    得駛入對向來車之車道內，且其行進或轉彎，應依標誌、標
    線或號誌之規定行駛等規定，致與原告所承保為訴外人陳麗
    珍所有、並由其所駕駛正亦行經該處之車牌號碼000-0000號
    自用小客車（下稱系爭車輛）發生碰撞，系爭車輛因此受損
    ，共計支出修復費用243,090 元（工資21,160元、烤漆37,5
    80元、零件184,350 元），而系爭車輛修復費用業由原告依
    保險契約予以理賠完畢後，其中零件修復費用經折舊後為19
    ,340 元。為此，爰依侵權行為及保險代位之法律關係請求
    被告賠償修復費用共78,080元（計算式：19340＋21160＋3758
    0＝78080）。並聲明：如減縮後之聲明。
二、被告則以：我是中低收入戶，經濟狀況不佳，希望可以每期
    3,000 元和解等語。　　
三、本院之判斷：　　
　㈠原告主張上開事實，業據其提出行車執照、車損照片、臺中
    市政府警察局道路交通事故現場圖、初步分析研判表、當事
    人登記聯單、車險保單查詢列印、統一發票、估價單、代位
    求償同意書等件為證（本院卷第19至65頁），並經本院依職
    權調取臺中市政府警察局道路交通事故調查卷宗核閱屬實（
    本院卷第69至107頁），復為被告所不爭執，是此部分事實
    ，應堪以認定，本院自得採為判決之基準。
　㈡按，此係專為非依軌道行駛之動力車輛在使用中駕駛人之責
    任而為舉證責任倒置之規定，故凡動力車輛在使用中加損害
    於他人者，即應負賠償責任，由法律推定駕駛人侵害他人之
    行為係出於過失。查系爭事故係因被告於上揭時地騎乘機車
    ，橫越劃有分向限制線之路段，不得駛入來車之車道內，且
    其行進未遵守標誌、標線或號誌等規定，而碰撞系爭車輛，
    致系爭車輛受損之事實，如何已盡相當之注意義務乙節，未
    能舉證以實其說，依上開說明，自應負賠償之責。
　㈢按「被保險人因保險人應負保險責任之損失發生，而對於第
    三人有損失賠償請求權者，保險人得於給付賠償金額後，代
    位行使被保險人對於第三人之請求權」，保險法第53條第1 
    項前段定有明文；次按「因故意或過失，不法侵害他人之權
    利者，負損害賠償責任」，「汽車、機車或其他非依軌道行
    駛之動力車輛，在使用中加損害於他人者，駕駛人應賠償因
    此所生之損害」，民法第184 條第1 項前段、第191 條之2 
    前段分別定有明文；再按黃虛線設於路段中，用以分隔對向
    車道；在劃有分向限制線之路段，不得駛入來車之車道內。
    慢車行駛至交岔路口，其行進或轉彎，應依標誌、標線或號
    誌之規定行駛，道路交通標誌標線號誌設置規則第149 條第
    1 項2 款、道路交通安全規則第97條第1 項第2 款、第125 
    條第1 項分別定有明文。查本件被告騎乘機車途經肇事地點
    ，其行進或轉彎，在劃有分向限制線之路段，理應遵從標誌
    、標線或號誌之規定，並注意不得駛入來車之車道內，以預
    防危險之發生，且依當時情形又無不能注意情事，卻駛入對
    向車道而與系爭車輛發生碰撞，致系爭車輛受損，顯見其確
    有未遵守上開規定之過失甚明，且其過失與系爭車輛所受損
    害間，存有相當因果關係，堪以認定，依此，原告依據上開
    規定請求被告負侵權行為損害賠償之責，即屬有據。
　㈣復按不法毀損他人之物者，被害人得請求賠償其物因毀損所
    減少之價額，民法第196 條定有明文，且依該規定請求賠償
    物被毀損所減少之價額，得以修復費用為估定標準，但以必
    要者為限，如修理材料以新品換舊品，應予折舊（最高法院
    77年度第9 次民事庭會議決議一決議要旨參照）。本件被告
    既因過失不法毀損系爭車輛，揆諸前開規定，自應負侵權行
    為損害賠償責任，原告依民法侵權行為之規定，請求被告對
    其因此所受之損害負賠償責任，自屬於法有據。又系爭車輛
    因本件車禍受損修復所需費用計243,090 元（工資21,160元
    、烤漆37,580元、零件184,350元），有統一發票及估價單
    附卷可稽（本院卷第第49至61頁），而系爭車輛之修理費，
    既以新零件更換被毀損之舊零件，承前所述，即應計算其折
    舊，而依行政院所頒之「固定資產耐用年數表」及「固定資
    產折舊率表」之規定，「非運輸業用客車、貨車」之耐用年
    數為5 年，且定率遞減法每年折舊1000分之369 ，另依營利
    事業所得稅查核準則第95條第6 項規定「固定資產提列折舊
    採用定率遞減法者，以1年為計算單位，其使用期間未滿1 
    年者，按實際使用之月數相當於全年之比例計算之，不滿1 
    月者，以1 月計 」。參以卷附系爭車輛之行車執照所示，
    系爭車輛自104 年10月出廠，迄109 年8 月2 日事故發生日
    止，已使用4 年11月餘，依上開說明折舊後，零件部分原告
    得請求之金額為19,340元（計算式如附表），加計工資費用
    21,160元、烤漆費用37,580元（工資、烤漆費用不生折舊問
    題），是系爭車輛之合理修復費用為78,080元（19340＋2116
    0＋37580＝78080）。
　㈤被告雖抗辯目前經濟狀況不佳，希望能以每期3,000元清償等
    語。然按債務人無為一部清償之權利，但法院得斟酌債務人
    之境況，許其於無甚害於債權人利益之相當期限內，分期給
    付，或緩期清償，民法第318 條第1 項定有明文。此項規定
    ，係認為法院有斟酌債務人之境況，許其分期給付或緩期清
    償之職權，非認債務人有要求分期給付或緩期清償之「權利
    」（最高法院23年上字第224 號民事裁判要旨參照）。本院
    審酌被告雖請求緩期清償，但未提出具體還款方案，亦未獲
    原告同意（本院卷第142頁），揆諸上開說明，尚難逕依被
    告之請求許其緩期清償，附此敘明。
　㈥末按給付有確定期限者，債務人自期限屆滿時起，負遲延責
    任。給付無確定期限者，債務人於債權人得請求給付時，經
    其催告而未為給付，自受催告時起，負遲延責任。其經債權
    人起訴而送達訴狀，或依督促程序送達支付命令，或為其他
    相類之行為者，與催告有同一之效力。民法第229 條第 1 
    項、第2 項定有明文。又遲延之債務，以支付金錢為標的者
    ，債權人得請求依法定利率計算之遲延利息。但約定利率較
    高者，仍從其約定利率。應付利息之債務，其利率未經約定
    ，亦無法律可據者，週年利率為百分之五，民法第233 條第
    1 項、第203 條亦有明文。本件原告對被告之侵權行為債權
    ，核屬無確定期限之給付，既經原告起訴且起訴書已於111 
    年1 月10日送達被告，有送達證書可憑（本院卷第113頁）
    ，被告迄未給付，當應負遲延責任。是原告請求自起訴狀繕
    本送達被告翌日即111 年1 月11日起，按週年利率百分之5 
    計算之法定遲延利息，核無不合。　
四、綜上所述，原告依侵權行為及保險代位之法律關係，請求被
    告給付78,080元，及自111 年1 月11日起至清償日止，按週
    年利率百分之5 計算之利息，為有理由，應予准許。
五、本件係就民事訴訟法第427 條第1 項訴訟適用簡易程序所為
    被告敗訴之判決，依同法第389 條第1 項第3 款規定，應依
    職權宣告假執行。
六、訴訟費用負擔之依據：民事訴訟法第78條。　　　
中　　華　　民　　國　　111 　年　　6 　　月　　27　　日
                  臺灣臺中地方法院臺中簡易庭
                              法　官　陳航代
以上為正本，係照原本作成。
如不服本判決，應於送達後20日內，向本院提出上訴狀並表明上
訴理由，如於本判決宣示後送達前提起上訴者，應於判決送達後
20日內補提上訴理由書（須附繕本）。如委任律師提起上訴者，
應一併繳納上訴審裁判費。 
中　　華　　民　　國　　111 　年　　6 　　月　　30　　日
                              書記官  廖鳳美
附表
-----
折舊時間           金額
第1年折舊值        184,350×0.369=68,025
第1年折舊後價值    184,350-68,025=116,325
第2年折舊值        116,325×0.369=42,924
第2年折舊後價值    116,325-42,924=73,401
第3年折舊值        73,401×0.369=27,085
第3年折舊後價值    73,401-27,085=46,316
第4年折舊值        46,316×0.369=17,091
第4年折舊後價值    46,316-17,091=29,225
第5年折舊值        29,225×0.369×(11/12)=9,885
第5年折舊後價值    29,225-9,885=19,340